【裁判字號】    88,交易,436
【裁判日期】    890504
【裁判案由】    過失傷害
【裁判全文】
臺灣板橋地方法院刑事判決                        八十八年度交易字第四三六號
    公  訴  人  臺灣板橋地方法院檢察署檢察官
    被      告  甲○○
右列被告因過失傷害案件，經檢察官提起公訴（八十八年度偵字第一七六二一號），
本院判決如左：
    主  文
甲○○因過失傷害人致重傷，處有期徒刑捌月。
    事  實
一、甲○○於民國八十八年六月十二日下午三時四十五分許，駕駛車號ＦＬ－五○四
    八號自用小客車，沿臺北縣土城市○○路由板橋往三峽方向行駛，行經中央路一
    段一九二巷前在道路快車道行駛時，本應注意車前狀況，並隨時採取必要之安全
    措施，按其當時情形又無不能注意之情事，竟疏未注意車前狀況，適有行人即少
    年乙○○（十三歲，七十五年四月九日生）違規穿越馬路，擅自進入快車道，其
    駕駛汽車閃煞不及，汽車右前車頭猛力撞及乙○○，使之彈飛掉落地面，致乙○
    ○受有頭部外傷、硬腦膜上下出血等傷害，經送醫多次手術治療後，呈植物人昏
    迷之重傷害狀態。
二、案經甲○○肇事後報警自首及乙○○之母丙○○訴由臺北縣警察局土城分局報請
    臺灣板橋地方法院檢察署檢察官偵查起訴。
    理  由
一、訊據被告甲○○對於右揭時地駕車撞及被害人乙○○之事實固供認不諱，惟矢口
    否認有過失行為，辯稱：當時伊車在快車道依規定行駛，係乙○○違規穿越馬路
    突然衝出來，伊無法反應閃煞不及，才撞及乙○○，伊並無疏失可言云云。惟查
    ：
    （一）被告右揭犯罪事實，業據現場目擊證人陳文華證述甚詳，並有道路交通事
          故調查報告表一紙及現場照片四張在卷可稽，被害人乙○○人受有上揭重
          傷害，亦有診斷證明書二紙附卷可資佐證。按汽車行駛時，駕駛人應注意
          車前狀況，並隨時採取必要之安全措施，道路交通安全規則第九十四條第
          三項定有明文，被告於右揭時地駕駛車輛，應注意能注意而不注意上開規
          定，以致肇事，被告之行為自有過失，況本件經送台灣省臺北縣區車輛行
          車事故鑑定委員會鑑定結果，亦持相同見解，有該委員會八十八年八月十
          九日北鑑字第八八六二二號鑑定意見書在卷可稽，益證被告確有過失。
    （二）被告雖辯稱：伊當時在快車道行駛，車速不快，係被害人違規穿越馬路突
          然衝出致伊不及反應而撞及被害人，伊並無疏失可言云云，惟據現場目擊
          證人陳文華於警訊及偵查中證稱：當時伊看見一位女學生從公車下來，繞
          到公車車頭前要穿越馬路到對面，就遭到一輛小客車駛來在內線道撞到，
          該車右前方撞到該女學生後，該女學生被撞得飛起來掉落地上等語（參見
          偵查卷八頁、二十二頁反面）情節觀之，被告雖係在快車道依規定行駛，
          然其駕車行經上開肇事地點時，前適有公車靠站讓乘客上下車，且依現場
          照片所示，肇事現場被告駕車行駛方向路段僅有單一之快車道，旁即供機
          車行駛之機車道及公車專用靠站停車格，道路非寬，因此被告駕車行經此
          路段時，前既有公車靠站讓乘客上下車，被告即應提高警覺減速慢行，注
          意車前人車狀況，隨時採取必要之安全措施，然被告卻仍駕車撞及被害人
          陳智華使之飛彈落地，足見撞擊之急猛，難謂其當時已注意車前狀況，並
          減慢車速足以使其採取必要之安全措施，是被告謂其完全無疏失可言之辯
          詞，要難採信，被告有上述過失，應屬甚明。至被害人乙○○雖於本件車
          禍之發生亦有違規穿越道路未注意左右無來車之疏失，但既由於被告之過
          失併合而為危害發生之原因，被告之刑責，當不能因此相抵而解免，僅可
          供量刑之斟酌而已。綜上所述，被告過失行為與被害人乙○○之重傷害間
          具有相當因果關係，是本件事證明確，被告犯行堪以認定。
二、核被告甲○○因過失致被害人受有重傷害，所為係犯刑法第二百八十四條第一項
    後段之過失致重傷害罪。本件肇事係被告在快車道依規定駕車行駛，因行人即被
    害人乙○○不依規定，擅自進入快車道而致受重傷，被告雖依法仍應負過失致重
    傷害之刑事責任，惟應依道路交通管理處罰條例第八十六條第二項規定，減輕其
    刑。又被告於本件肇事犯罪未被有偵查權之機關或公務員發覺前，向臺北縣警察
    局土城分局報案自首犯行，並接受審判，有道路交通事故調查報告表上載明報案
    人為被告可證屬實，應依自首之規定遞減其刑。爰審酌被告身為交通隊警員，其
    駕車行駛應有比一般人更高之注意能力，以及本件肇事過失程度之輕重、對被害
    人造成之傷害程度、犯罪後之態度及推諉拖延時日拒對被害人負起相當之賠償責
    任等一切情狀，量處如主文所示之刑，以資懲儆。
據上論斷，應依刑事訴訟法第二百九十九條第一項前段，第二百八十四條第一項後段
、第六十二條前段，道路交通管理處罰條例第八十六條第二項，罰金罰鍰提高標準條
例第一條前段，判決如主文。
本案經檢察官陳孟黎到庭執行職務
中      華      民      國    八十九    年      五      月      四      日
          臺灣板橋地方法院交通法庭
                                          法  官  彭  全  曄
右正本證明與原本無異
如不服本判決應於送達後十日內向本院提出上訴狀
                                          書記官  梁  宜  庭
中      華      民      國    八十九    年      五      月     十二     日
附錄本案論罪科刑法條全文：
刑法第二百八十四條
因過失傷害人者，處六月以下有期徒刑、拘役或五百元以下罰金。致重傷者，處一年
以下有期徒刑、拘役或五百元下罰金。
從事業務之人，因業務上之過失傷害人者，處一年以下有期徒刑、拘役或一千元以下
罰金。致重傷者，處三年以下有期徒刑、拘役或二千元以下罰金。


司法院資訊處製作；財團法人民間司法改革基金會備份。
